臺灣高等法院花蓮分院刑事判決　　　　95年度選上訴字第36號
上　訴　人　臺灣花蓮地方法院檢察署檢察官
上　訴　人
即　被　告　甲○
選任辯護人　俞建界律師
上列上訴人因公職人員選舉罷免法案件，不服中華民國95年9 月
4日臺灣花蓮地方法院95年度選訴字第6號第一審判決（起訴案號
：臺灣花蓮地方法院檢察署95年度選偵字第10、11號），提起上
訴，本院判決如下：
    主  文
原判決撤銷。
甲○連續對於有投票權之人，交付賄賂，而約其投票權為一定之
行使，處有期徒刑貳年，褫奪公權貳年，緩刑伍年。緩刑中付保
護管束。甲○應向花蓮縣政府公庫支付新台幣陸拾萬元。
    事  實
一、甲○係民國（下同）95年第18屆台灣省村里長選舉花蓮縣吉
    安鄉慶豐村村長候選人，為求順利當選，竟基於投票行賄之
    概括犯意，自95年3月間某日起至同年4月底止，連續至有投
    票權並對選舉有影響力之慶豐村鄰長己○○、戊○○、子○○、癸○○、乙○○、辰○○、丙○○、壬○○、寅○○、
    丁○○、巳○○、辛○○、申○○、丑○○、卯○○、未○○、午○○、庚○○等人家中拜訪，請渠支持自己參選村長
    ，並交付茶葉禮盒1組（內有半斤裝茶葉2罐及參選宣傳單）
    ，如當日未遇鄰長本人，則擇日再次拜訪尋求支持，己○○
    等人均基於收賄之意思而收受上開茶葉禮盒。嗣甲○遭人檢
    舉而查獲，並扣得己○○收受賄賂之茶葉1罐、戊○○收受
    之茶葉1罐及甲○之競選傳單1紙、子○○收受之茶葉1包、
    癸○○收受之茶葉2罐、乙○○收受之茶葉2罐、壬○○收受
    之茶葉2罐、辰○○收受之賄賂茶葉1包、辛○○收受之茶葉
    2 罐、卯○○收受之茶葉1罐、午○○收受之茶葉1罐（己○○、戊○○、子○○、癸○○、乙○○、辰○○、丙○○、
    壬○○、寅○○、丁○○、巳○○、辛○○、申○○、丑○○、卯○○、未○○、午○○、庚○○均已依認罪協商程序
    審結）。
二、案經花蓮縣警察局吉安分局報告及法務部調查局花蓮縣調查
    站移送台灣花蓮地方法院檢察署檢察官偵查起訴。
    理  由
一、訊據被告甲○固不否認交付茶葉禮盒與己○○等人，惟否認
    賄選，辯稱：伊係合作社理事，為推廣業務而拜訪己○○等
    人，送茶葉係當成見面禮，與選舉村長無關云云。惟查，被
    告甲○持茶葉禮盒拜訪己○○等鄰長或再次拜訪時，均請求
    己○○等人投票支持伊競選慶豐村村長，渠等有口頭答應支
    持等情，業據同案被告己○○、戊○○、子○○、癸○○、
    乙○○、辰○○、丙○○、壬○○、寅○○、丁○○、巳○○、辛○○、申○○、丑○○、卯○○、未○○、午○○、
    庚○○等人於偵查中證述明確（上開證人依刑事訴訟法第
    159條之1第2項之規定，均有證據能力），並有事實欄所載
    之茶葉及競選傳單1紙扣案可憑，且被告於原審審理時，亦
    已認罪，其上訴否認犯罪，顯為卸責之詞，不足採信，應予
    駁回，被告犯行堪以認定。
二、核被告所為，係犯公職人員選舉罷免法第90條之1第1項之交
    付賄賂賄選罪。其多次交付賄賂之犯行，時間緊接，所犯罪
    名相同，顯係出於概括之犯意為之，為連續犯，爰依修正前
    刑法第56條之規定以一罪論，並加重其刑（被告行為後，刑
    法第56條連續犯之規定，業於94年2月2日修正公布刪除，並
    於95年7月1日施行，此刪除雖非犯罪構成要件之變更，但顯
    已影響行為人刑罰之法律效果，自屬法律有變更，依新法第
    2條第1項規定，比較新、舊法結果，仍應適用較有利於被告
    之行為時法律即舊法論以連續犯（最高法院95年第8次刑事
    庭會議決議參照）。查上開鄰長與被告多不認識，業經渠供
    陳在卷，被告為尋求不認識之人支持，持茶葉禮盒拜訪，雖
    有賄選之意思，亦有人情往來之意，與傳統賄選係交付金錢
    者尚有不同，惡性較輕，且被告現已66歲，年事已高，並罹
    患肺膿瘍、胸內甲狀腺腫，有診斷證明書乙份附卷足稽，犯
    罪情狀尚非不可憫恕，本院認量處被告最低法定刑度，猶屬
    過重，爰依修正前刑法第59條之規定，酌減其刑，併依法先
    加後減。爰審酌被告素行良好，並無前科，此有台灣高等法
    院被告前案紀錄表乙份在卷可參，為圖謀順利當選而交付賄
    賂，破壞選舉之公平性與正當選舉文化，足以敗壞選舉風氣
    ，斲喪民主政治之常態發展。且其於本院否認犯罪，並聲請
    傳訊同案被告18人到庭作證以卸其刑責，嗣雖捨棄，但玩弄
    司法之心昭然若揭等一切情狀，量處如主文所示之刑，並宣
    告褫奪公權2年。又被告未曾因故意犯罪受有期徒刑以上刑
    之宣告，已符合緩刑之要件，惟緩刑宣告，得斟酌情形，命
    犯罪行為人向公庫支付一定之金額，刑法第74條第2項第4款
    定有明文。本院審酌被告如於緩刑期間之前3年內向花蓮縣
    政府公庫支付新台幣60萬元，以助社會福利業務之推動，可
    認為其經此科刑之教訓後，已知所警惕而無再犯之虞，只須
    為刑罰之宣告，即足策其自新，而認以暫不執行為適當，爰
    為緩刑5年之宣告。惟上開3年之履行期較長，為促其履行緩
    刑條件，爰依刑法第93條第1項之規定併宣告於緩刑期間付
    保護管束，以收成效。又被告如不依本判決向公庫支付，前
    揭緩刑之宣告自得依刑法第75條之1第1項第4款之規定予以
    撤銷，上揭應支付之金額，並得為民事強制執行名義，均附
    此說明。
三、末按公職人員選舉罷免法第90條之1第3項固規定用以交付之
    賄賂，不問屬於犯人與否，沒收之。惟同案被告己○○等人
    業經原審以刑法第143條第1項之投票受賄罪判決確定，並依
    同條第2項沒收其收受之茶葉，有判決書附於原審卷內，則
    本件事實欄扣案之茶葉，即不再宣告沒收，附此敘明。
四、原審予以論罪科刑，固非無見，惟被告於本院否認犯罪，犯
    後態度不佳，檢察官上訴指謫原審量刑過輕，為有理由，爰
    撤銷原判決，並加重其刑及於宣告緩刑時附條件。
據上論斷，應依刑事訴訟法第369條第1項前段、第364條、第299
條第1項前段，公職人員選舉罷免法第90條之1第1項、第98 條第
3項，刑法第11條前段、第2條第1項前段、第37條第2項、第3項
、第59條、第74條第1款、第2項第4款、第93條第1項、修正前刑
法第56條，判決如主文。
本案經檢察官林慧到庭執行職務。
中　　華　　民　　國　　96　　年　　4 　　月　　27　　日
                  審判長法  官  何方興
                        法  官  王紋瑩
                        法  官  林鳳珠
以上正本證明與原本無異。
如不服本判決，應於送達後10日內，向本院提出上訴狀。其未敘
述理由者，並應於提出上訴狀後10日內向本院補提理由狀 (須附
繕本)。
                        書記官  陳有信
中　　華　　民　　國　　96　　年　　4 　　月　　27　　日
附錄    本判決論罪科刑法條：
公職人員選舉罷免法第90-1條：
對於有投票權之人，行求期約或交付賄賂或其他不正利益，而約
其不行使投票權或為一定之行使者，處3年以上10年以下有期徒
刑，得併科新臺幣100萬元以上1000萬元以下罰金。
預備犯前項之罪者，處1年以下有期徒刑。
預備或用以行求期約或交付之賄賂，不問屬於犯人與否，沒收之
。
犯第一項或第二項之罪，於犯罪後六個月內自首者，減輕或免除
其刑；因而查獲候選人為正犯或共犯者，免除其刑。
犯第一項或第二項之罪，在偵查中自白者，減輕其刑；因而查獲
候選人為正犯或共犯者，減輕或免除其刑。
